【裁判字號】    92,再易,43
【裁判日期】    920826
【裁判案由】    侵權行為損害賠償
【裁判全文】
台灣高等法院臺中分院民事判決  九十二年度再易字第四三號
      再審原  告  乙○○
      法定代理人  賴誠吉
      再審被  告  丙○○
      再審被  告  甲○○
右當事人間請求侵權行為損害賠償事件，再審原告對於中華民國九十二年四月二十九
日本院九十一年度訴字第五六號確定判決提起再審，本院判決如左：
    主    文
再審之訴駁回。
再審訴訟費用由再審原告連帶負擔。
    事實及理由
壹、原確定判決（本院九十一年度訴字第五六號，下簡稱原確定判決）要旨：
一、本件再審被告於原確定判決（本院九十一年度訴字第五六號）起訴主張：再審原
    告乙○○係再審原告仁友汽車客運股份有限公司（以下稱仁友客運公司）之營業
    大客車司機，於民國（下同）八十九年十二月十八日下午七時許，駕駛ＦＰ－五
    六六號營業大客車沿台中縣龍井鄉○○路○段，由南往北，即大肚鄉往沙鹿鎮方
    向行駛，於行經沙田路四段二十六號北二十公尺處，適有中部第二高速公路施工
    圍籬擋住往北車道，再審原告乙○○遂跨越中心線駛入對向車道，竟疏未減速慢
    行，注意車前狀況及前方來車，並隨時採取必要之安全措施，而依當時情形，又
    無不能注意之情事，適有再審被告丙○○駕駛ＨＦＣ－三二二號機車搭載再審被
    告甲○○，在沙田路四段由北往南方向行經該路段，遭再審原告乙○○所駕駛大
    客車左前車頭擦撞，致再審被告丙○○所駕駛之機車因而人車倒地（下簡稱系爭
    車禍），再審被告丙○○因而受有左膝外傷、左小指、無名指壓碎傷、左腳掌指
    關節炎、再審被告甲○○受有左脛骨第三型開放性骨折、左臏骨粉碎性骨折、左
    股骨外髁粉碎性骨折等傷害。再審被告甲○○受有支出醫療費用新台幣（下同）
    四萬元、日後回診及復健、營養等有益費用六萬元、工作收入及勞動能力減少損
    失二百九十萬、精神上損害一百五十萬元等損害；致再審被告丙○○受有支出醫
    療費用三萬元、工作收入及勞動能力減少損失三十萬元、精神上損害五十萬元等
    損害。再審被告甲○○僅就其中損害額二百五十萬元、再審被告丙○○僅就其中
    損害額八十萬元，爰依民法第一百八十四條第一項前段、第一百八十八條第一項
    前段、第一百九十三條第一項、第一百九十五條第一項規定，提起本件訴訟。並
    聲明：求為判決：再審原告應連帶給付再審被告甲○○二百五十萬元，連帶給付
    再審被告丙○○八十萬元，及均起訴狀繕本送達再審原告之翌日起至清償日止，
    按年息百分之五計算之利息。
二、再審原告則以：本件車禍之發生原因，雖經鈞院刑事庭認再審原告乙○○有過失
    而對其處有期徒刑二月，而就再審被告丙○○駕駛ＨＦＣ–三二二號機車搭載再
    審被告甲○○有無過失部分則未予以論述。然參諸本案相關卷證，已足認再審被
    告丙○○確有酒後駕車、車速過快、未靠右行駛、未注意車前狀況及前方來車，
    並隨時採取必要之安全措施等過失，再審被告丙○○就本件車禍之發生實與有過
    失。而再審被告甲○○搭乘其車，以再審被告丙○○為使用人，則依民法第二百
    十七條、第二百二十四條規定，及最高法院六十八年度第三次民庭庭推總會議決
    議見解，再審原告等自得對其二人主張過失相抵而請求減輕賠償金額。又再審被
    告就其等日領薪資若干、及因本件車禍後有多久時間無法從事任何工作即損失多
    少勞動能力各節，未舉證以實其說，均無可採。再審被告有關精神慰撫金之請求
    顯屬過高，請審酌再審原告所得不多，再審原告乙○○之每年薪資僅五十餘萬元
    ，現已中風停職無任何所得，經濟狀況遽陷困頓對外又債臺高築；再審原告仁友
    客運公司之每年營業亦均為虧損等狀況，認應各以五萬元為相當等語置辯。並答
    辯聲明：求為判決：(一)再審被告之訴駁回。(二)訴訟費用由再審被告等負擔。
貳、原確定判決判決情形：
    本院前審對再審被告之請求，判決再審被告一部勝訴即：再審原告應連帶給付再
    審被告丙○○新臺幣貳拾玖萬貳仟肆佰捌拾捌元，連帶給付再審被告甲○○新臺
    幣捌拾壹萬伍仟壹佰肆拾捌元及均自民國九十一年九月七日起，至清償日止，按
    年息百分之五計算之利息；並駁回再審被告其餘之訴駁回確定而告在案，此經本
    院調閱原確定判決卷及相關刑案偵、審卷宗，核閱無誤。
參、再審之訴要旨：
一、本件再審原告起訴主張：查本件車禍之發生時，再審原告乙○○駕駛仁友客運公
    司大客車，固有過失，惟再審被告丙○○騎乘機車，後載再審被告甲○○，而再
    審被告丙○○當時有酒後駕車、車速過快、未靠右行駛及未注意車前狀況及前方
    來車，並隨時採取必要之安全措施等過失，依民法第二百一十七條第一、三項規
    定，對再審被告丙○○、甲○○應有過失相抵之適用，惟原確定判決漏未審究，
    有適用法規顯有錯誤之情形。次查原確定判決引用甲○○任職「信諭機械有限公
    司」申報薪資得三十萬元，即每月薪資二萬五千元作為甲○○十五個月之工作損
    失計三十七萬五千元，惟查甲○○實際上並未受僱「信諭機械有限公司」，即「
    信諭機械有限公司」出具之申報書為偽造，並有九十二年六月一日仁友客運公司
    與甲○○錄音對話可證，而有民事訴訟法第四百九十六條第一項第九、十三款之
    情形，為此依民事訴訟法第四百九十六條第一項第一、九、十三款規定，提起本
    件再審之訴，聲明求為判決(一)原確定判決關於命再審原告應連帶給付再審被告丙
    ○○超過新台幣十四萬六千二百四十四元及其法定利息暨命負命負擔該超過部分
    訴訟費用之裁判均廢棄。(二)原確定判決關於命再審原告應連帶給付再審被告甲○
    ○超過新台幣三十三萬八千八百七十四元及其法定利息暨命負命負擔該超過部分
    訴訟費用之裁判均廢棄。(三)右廢棄部分，再審被告在前審之訴駁回。(四)右廢棄部
    分前審及再審訴訟費用均由再審被告負擔。
肆、得心證之理由：
一、按民事訴訟法第一項第一、九、十三款之再審事由固規定：「(一)適用法規顯有錯
    誤者」；「為判決基礎之證物係偽造或變造者」；「(十三)當事人發現未經斟酌之證
    物或得使用該證物者。但以如經斟酌可受較有利益之裁判者為限」。惟按民事訴
    訟法第四百九十六條第一項第一款所謂「適用法規顯有錯誤」，係指確定判決就
    事實審法院所確定之事實適用法規顯有錯誤而言。其適用法規顯有錯誤之內容，
    應包括確定判決顯有消極的不適用法規及積極的適用不當兩種情形在內，至事實
    審法院認定事實錯誤，調查證據欠周或判決不備理由，雖得於判決確定前據為提
    起上訴之理由，究與適用法規顯有錯誤有別，當事人不得據以提起再審之訴（最
    高法院八十年度台再字第六四號民事裁判參照）。又按前開第九款規定之「為判
    決基礎之證物係偽造或變造者」情形，以宣告有罪之判決或處罰鍰之裁定已確定
    ，或因證據不足以外之理由，而不能為有罪之確定判決或罰鍰之確定裁定者為限
    ，得提起再審之訴，同條第二項亦定有明文。再按上開第十三款所謂「當事人發
    見未經斟酌之證物或得使用該證物」，係指前訴訟程序事實審之言詞辯論終結前
    已存在之證物，因當事人不知有此致未經斟酌，現始知之；或雖知有此而不能使
    用，現始得使用者而言。若在前訴訟程序事實審之言詞辯論終結前尚未存在之證
    物，本無所謂發見，自不得以之為再審理由。即他造在前訴訟程序言詞辯論絡結
    後之自認，亦不得據為再審之原因（二十九年上字第一００五號、三十二年上字
    一二四七號、二十年院字四三一號解釋參照）
二、經查，原確定判決固認為再審被告丙○○係酒後駕車云云。然亦認：「不能以再
    審被告甲○○之血中酒精濃度測試之結果，推論再審被告丙○○飲酒後，事故當
    時其血中酒精濃度有超出不能安全駕駛交通工具之程度。況且再審被告丙○○當
    時既係乘騎機車遵行於慢車道，遭再審原告乙○○跨越中心線駛入其車道時，疏
    未減速慢行、注意車前狀況及前方來車所撞擊，其是否飲酒與本件車禍之發生，
    難認有相當因果關係，自難令其負過失責任。綜上所述，再審被告丙○○應無與
    有過失可言，則再審被告甲○○亦無民法第二百十七條第三項所謂因藉再審被告
    丙○○之載送而擴大其活動之範圍，使再審被告甲○○為再審被告丙○○之使用
    人，而準用與有過失規定之適用。故再審原告辯稱再審被告與有過失等情，均不
    足為採」。有該判決書可按（見該判決書第第六頁）。按調查證據、認定事實，
    本屬事實審法院之職權；至事實審法院認定事實錯誤，調查證據欠周或判決不備
    理由，當事人於判決確定前雖得據以提起上訴，究與適用法規錯誤有間，當事人
    不得據以提起再審之訴（最高法院八十六年度台上字第二二二五號、八十年度台
    再字第二０號判決參照）。是原確定判決依調查證據結果，認定再審被告丙○○
    、甲○○就系爭車禍之發生，並無任何過失可言，遑論有民法第二百十七條過失
    相抵之情形，乃其事實審法院依職權調查證據之結果，揆諸上開說明，要與民事
    訴訟法第四百九十六條第一項第一款適用法規顯有錯誤之情形迥異。次查再審原
    告雖主張再審被告出具之「諭機械有限公司」申報書為偽造，有民事訴訟法第四
    百九十六條第一項第九款情形云云，然查再審被告等既未因「信諭機械有限公司
    」申報書，遭宣告有罪之判決或處罰鍰之裁定確定，亦未因證據不足以外之理由
    ，而不能為有罪之確定判決或罰鍰之確定裁定情形，顯與民事訴訟法第四百九十
    六條第一項第十三款所謂「當事人發見未經斟酌之證物或得使用該證物」有間，
    揆諸前開說明，再審原告主張再審被告出具之「諭機械有限公司」申報書為偽造
    ，有民事訴訟法第四百九十六條第一項第九款情形云云，顯無理由。至再審原告
    所提仁友客運公司與甲○○間之錄音對話，惟查其對話時間乃九十二年六月一日
    ，顯在原確定判決九十二年四月二十九日之後，有該對話譯文及判決書可考，揆
    諸上開說明，本無所謂「發見」，其性質又屬審判外之傳聞證據，甚且甲○○於
    該對話中忽稱有在「信諭機械有限公司」上班，忽言做板模，但領「信諭機械有
    限公司」薪水云云，前後不一，無法判定真偽，自難為再審理由。綜上所述，再
    審原告再審之訴，顯無再審理由，應予駁回。
伍、本件事證已臻明確，兩造其餘攻擊或防禦方法及所提證據，均與本院心證之形成
    及判決結果，不生影響，爰不一一再加以論述，併此明．
陸、據上論結，本件再審之訴顯無理由，並不經言詞辯論為之，依民事訴訟法第五百
    零二條第二項、第八十五條第二項，判決如主文。
中      華      民      國    九十二    年      八      月    二十六    日
~B1民事第六庭審判長法  官  吳火川
~B2                法  官  饒鴻鵬
~B3                法  官  陳繼先
右為正本係照原本作成。
不得上訴。
~B                書記官  劉建智
中      華      民      國    九十二    年      八      月    二十九    日
                                                                        Ｂ


司法院資訊處製作；財團法人民間司法改革基金會備份。
